【裁判字號】    98,訴,3518
【裁判日期】    981229
【裁判案由】    違反槍砲彈藥刀械管制條例
【裁判全文】
臺灣臺中地方法院刑事判決              98年度訴字第3518號
公  訴  人  臺灣臺中地方法院檢察署檢察官
被      告  甲○○
選任辯護人  徐湘生律師
上列被告因違反槍砲彈藥刀械管制條例案件，經檢察官提起公訴
（98年度偵字第10550號），本院判決如下：
    主    文
甲○○犯非法持有空氣槍罪，處有期徒刑壹年拾月，併科罰金新
臺幣伍萬元，罰金如易服勞役，以新臺幣壹仟元折算壹日。緩刑
伍年，並應向公庫支付新臺幣捌萬元。扣案之空氣長槍壹枝（槍
枝管制編號：0000000000號）、鋼珠玖拾顆，均沒收
。
    犯罪事實
一、甲○○應知悉並認識空氣槍為槍砲彈藥刀械管制條例所規定
    之管制物品，非經中央主管機關許可，不得持有，竟於民國
    97年10月間，在臺中市○○路與東光路口之跳蚤市場，以新
    臺幣（下同）4,500元之價格，向真實姓名年籍之成年人購
    得具殺傷力之改造空氣1支（槍枝管制編號：0000000000號
    ，以直徑7.9mm、重量2.0g之金屬彈丸測試，最大發射速度
    為124公尺／秒，計算其動能為15焦耳，換算其單位面積動
    能為30焦耳／平方公分），並將之攜回放置在臺中市○○區
    ○○里○○路535號之住處，而非法持有，而分別於98年2月
    底某日、98年3月26日上午8、9時許及15時許，進行試射，
    毀壞乙○○、丙○○及丁○○之住處窗戶玻璃等物（毀損部
    分業經檢察官為不起訴處分）。嗣於98年4月8日15時許，為
    警持搜索票在上址查獲，並扣得有該具殺傷力之空氣長槍1
    把及鋼珠90顆等物品。
二、案經臺中市警察局第五分局報告臺灣臺中地方法院檢察署檢
    察官偵查起訴。
    理   由
一、按被告以外之人於審判外之陳述，雖不符前4條之規定（即
    刑事訴訟法第159條之1至同條之4），而經當事人於審判程
    序同意作為證據，法院審酌該言詞陳述或書面陳述作成時之
    情況，認為適當者，亦得為證據；當事人、代理人或辯護人
    於法院調查證據時，知有第159條第1項不得為證據之情形，
    而未於言詞辯論終結前聲明異議者，視為有前項之同意，刑
    事訴訟法第159條之5定有明文。查本院認定事實所憑之證據
    即證人乙○○於司法警察詢問、丙○○及丁○○於司法警察
    詢問暨檢察官訊問中之證述，以及其他書證，雖均為審判外
    之陳述，而屬傳聞證據，惟本件當事人及被告之辯護人就此
    部分審判外之陳述，均未曾於言詞辯論終結前爭執其證據能
    力或聲明異議，本院審酌該等言詞或書面陳述作成之情況，
    並無非出於任意性或不正取供，或違法或不當情事，且客觀
    上亦無不可信之情況，堪認為適當，依刑事訴訟法第159條
    之5第2項規定，均得作為證據，合先敘明。
二、前揭犯罪事實，業據被告甲○○於本院審理中坦承不諱，並
    有如附表所示之證據在卷可按，而上揭空氣長槍經送內政部
    警政署刑事警察局鑑驗結果，認送鑑前開空氣槍1支，係
    氣體動力式槍枝，以外接高壓鋼瓶內氣體為發射動力，經以
    ，以直徑7.9mm、重量2.0g之金屬彈丸測試，最大發射速度
    為124公尺／秒，計算其動能為15焦耳，換算其單位面積動
    能為30焦耳／平方公分。而依日本科學警察之研究結果，彈
    丸單位面積動能達20焦耳／平方公分，則足以穿入人體皮肉
    層，此有該局98年4月21日刑鑑字第0980049332號鑑驗書在
    卷可稽，並有上揭空氣長槍1支及鋼珠90顆扣案足佐，事證
    明確，被告犯行洵堪認定。
三、論罪科刑：
(一)、按前開扣案空氣長槍係屬於槍砲彈藥刀械管制條例第4條第1
    項第1款所稱之空氣槍，被告未經許可持有該空氣長槍之行
    為，係犯槍砲彈藥刀械管制條例第8條第4項之未經許可持有
    空氣槍罪。
(二)、科刑說明：
  1.被告應否適用刑法第59條之規定酌量減輕其刑：
  (1)本件被告所犯為法定本刑3年以上10年以下有期徒刑，併科
    新臺幣7百萬元以下罰金之重罪。是否應一律就犯本條之罪
    處最輕法定本刑有期徒刑3年之重刑，即符合公正合宜之刑
    罰？是否就是正義之實現？是否對被告犯罪之罪責及持有空
    氣槍者於刑罰體系之一般嚇阻即有效度？
  (1)本院認為：正義是一個代表合理秩序，所有的法律或規則，
    並未能對每一種個別情況預料到或做適當規定，於是形式上
    的正義在各別的案件中，就可能發生扞格，這是何以所有的
    法律體系，都覺得有矯正刻板法條的需要，改善的辦法通常
    是增加斟酌考量的權利，以便按照衡平的精神解釋適用法律
    ，而不嚴格膠泥法條，同時在窒礙難行的案件中，限制或控
    制它們的適用，「施行正義應本乎仁心」它的意思就是說法
    律上的正義必須根據衡平的精神，去遷就個別的案件，因為
    雖然正義可能要求司法定罪，可是因為法律固定了高度刑罰
    ，但量刑時仍然有彈性，因此判決應配合特殊案情。就如死
    刑是唯一的處罰時，他本身若不容做任何適當的調節，有時
    反而會使一個有罪的人不公平地被釋放，例如在西方國家，
    在審判過程中可能因為陪審團覺得被告他的罪還不至一死，
    而使的有做犯罪行為的人被釋放了（參照Dennis Lloyd著，
    張茂柏譯《The Idea of Law法律的理念》第一一二至一一
    四頁）。
  (2)國家制定法律後，檢察官是法律的守護人，法院更是法律的
    維護者，他們都應力求真實與正義，但不應顯露出片面打擊
    被告的狂熱，因為只有公正合宜的刑罰才符合國家利益。在
    非法持有槍枝案件中，對非法持有槍枝者科處刑罰的「迅速
    性」及「確定性」，是否才是符合國家制定處罰非法持有槍
    枝犯罪類型的利益呢？而更有效用！所謂「刑罰迅速性」係
    指犯罪與刑罰反應之時間應予縮短，使犯罪人犯罪後迅速、
    即時的接受刑罰制裁。針對刑罰迅速性在嚇阻效果的重要性
    上，貝加利亞曾清楚而明確的提及（Beccaria, 1985）：「
    犯罪人一旦犯罪後，刑罰能隨後愈迅速加以處罰，正義及刑
    罰效果愈得以彰顯…，我曾提及刑罰迅速性是非常有效的，
    因為當犯罪與刑罰之間的間隔時間愈短，在行為人的心中犯
    罪與刑罰二者的概念愈容易加以連結，行為人容易看見他一
    旦犯罪，刑罰將是他無可避免且必須面對的後果。」而「刑
    罰之確定性」係指觸法者犯罪遭逮捕與懲罰之肯定機制，犯
    罪者倘因犯罪後由於執法人員之執法不當而致其逍遙法外，
    或犯罪者本身具有較好之社經地位，能利用各種關係諸如聘
    請律師進行冗長辯護，或司法機關未能及時將犯罪案件判決
    確定，而未能迅速及時肯定的受到法律制裁，均將使刑罰之
    威嚇大打折扣，甚至可能造成貧窮、無權勢者遭致不公平刑
    罰制裁之命運，因此確保觸法者確定受到刑罰制裁，乃成為
    維持懲罰威嚇之重要關鍵。刑罰確定性又通常與決斷點之法
    院判決及時確定，息息相關，刑罰要能發揮威嚇犯罪的效能
    ，必須是犯罪人犯罪後能被即時判決確定其刑罰，如果犯罪
    人一心一意相信他們只有很小的機會會被逮捕、處罰、入獄
    ，而法院之判決遲遲未能就刑罰判處確定盡快執行刑罰，則
    刑罰威嚇效果必然相當有限。在司法實務上，刑罰確定性與
    嚴厲性間的關係，孰輕孰重應該是已經很明顯，刑罰確定性
    與嚴厲性之間對於個人威嚇效果的強弱，是以個人是否為風
    險接納者為前提，一旦個人願意接受風險存在的可能性，則
    確定性應優於嚴厲性，真正能提升遏止非法持有槍枝之刑罰
    嚇阻效能，是犯罪人被逮捕定罪的確定性及迅速性因素才是
    具有舉足輕重的重要性。
  (3)非法持有槍彈之人，其原因動機不一，犯罪情節未必盡同，
    所造成危害程度自屬有異，法律科處此類犯罪之最低刑度為
    有期徒刑三年，不可謂不重；然而「刑不可急，急則人殘，
    失於恢恢，則漏網而為弊，務於察察，則及泉而不祥，將使
    寬猛適宜，疏密合制。」於此情形，倘依被告個案情狀處以
    較輕之徒刑，即足以懲儆，並可達防衛社會之目的者，並能
    及時確定被告非法持有空氣槍之罪刑，使被告其刑罰迅速性
    及確定性及早實現，自非不可依客觀之犯行與主觀之惡性二
    者加以考量其情狀有無可憫恕之處，而適用刑法第59條之規
    定酌量減輕其刑，期使個案裁判之量刑，能斟酌至當，符合
    比例原則，這就是「施行正義應本乎仁心」。
  2.國家立法不可不嚴，然有司行法不可不恕，所謂：「法至於
    平，平者公也，恕者仁也，彼不平者加之以深，不恕者加之
    以刻，其傷天地之和多矣，平恕千古立法之極則，亦千古行
    法之極則。律設大法，例順人情，法所不容姑脫者，原不容
    曲法以長奸，情尚可以從寬者，總不妨原情而略法，準情用
    法，庶不干造物之和。」「刑罰之設，原非得以，有可生之
    路，自應為之急白，情在可衿，刑期于無刑。」本案被告持
    有前開空氣長槍，並無證據足認有供自己或他人犯罪之意圖
    ，非法持有之時間短暫，持有之數量僅只1支，所持有槍枝
    之殺傷力較為有限，對於社會可能造成之危險性亦較輕微，
    是以本案犯罪之具體情狀及行為背景觀之，被告犯案情節尚
    屬情輕法重，客觀上足以引起社會一般人之同情而堪可憫恕
    ，縱宣告法定最低度之刑猶嫌過重，揆諸上開說明，爰依刑
    法第59條之規定，酌予減輕其刑。
(三)、本院乃認為刑罰當寬處即寬，在本案司法應寬典誠實面對自
    己犯行而認錯之被告一時誤罹刑章，開啟其自新之途，於量
    刑上嚴予區別與犯後飾詞狡辯毫無悔意者，並應以行為人之
    責任為基礎，並審酌被告犯罪之動機、目的、手段、品行及
    犯罪所生之危險損害與犯罪後之態度，爰審酌被告未以該等
    空氣長槍犯罪，並未因此造成公眾或他人之現實惡害，所生
    具體損害不大，且被告所持有具殺傷力之空氣長槍只有1枝
    ，數量非多，犯罪情節尚非重大，又被告犯後坦認犯行，態
    度良好，且其在社會上工作曾於68年間榮獲全國模範勞工等
    一切情狀，量處如主文所示之刑，並就併科罰金刑部分，依
    刑法第42條第3項前段之規定，諭知易服勞役之折算標準。
    被告前未曾因故意犯罪受有期徒刑以上刑之宣告，此有臺灣
    高等法院被告前案紀錄表在卷可稽，犯後坦認犯行而有悔意
    ，經此偵審程序教訓，應無再犯之虞，因認前所宣告刑如附
    以一定之條件，應以暫不執行為適當，爰併予宣告緩刑，並
    應向公庫支付新臺幣8萬元，以資警惕。萬望被告珍惜此次
    緩刑之機會，自勵向上，安分守己，莫逞強、做好人、學辛
    勤，不犯國法不受害。
(四)、扣案之前揭空氣長槍為違禁物，應依依刑法第38條第1項第1
    款之規定併為沒收之諭知，扣案鋼珠90顆，均屬被告所有供
    本案犯罪所用之物，業據被告於供明在卷，爰依刑法第38條
    第1項第2款之規定，宣告沒收。
據上論斷，應依刑事訴訟法第299條第1項前段，槍砲彈藥刀械管
制條例第8條第4項，刑法第11條前段、第59條、第42條第3項前
段、第74條第1項第1款、第2項第4款、第38條第1項第1款、第2
款，判決如主文。
本案經檢察官陳永豐到庭執行職務。
中    華    民    國    98    年    12    月    29    日
            刑事第十三庭  審判長法  官  楊萬益
                                法  官  蔡建興
                                法  官  劉邦繡
以上正本證明與原本無異。
如不服本判決應於收受判決後10日內向本院提出上訴書狀，並應
敘述具體理由；其未敘述上訴理由者，應於上訴期間屆滿後20日
內向本院補提理由書（均須按他造當事人之人數附繕本）「切勿
逕送上級法院」。
                                書記官  何俞瑩
中    華    民    國    98    年    12    月    29    日
【附表】
┌──┬──────────────┬───────────────┐
│編號│        證據清單            │        待證事實              │
├──┼──────────────┼───────────────┤
│一  │（一）臺中市警察局第五分局職│1、證明被告所持有遭扣案之上開 │
│    │      務報告、搜索扣押筆錄、│   槍枝(編號0000000000號)，係 │
│    │      扣押物品目錄表、照片22│   具殺傷力之槍枝之事實。     │
│    │      張、槍枝初步檢視報告表│2、證明被告持有具殺傷力槍枝之 │
│    │      。                    │   事實。                     │
│    │（二）內政部警政署刑事警察局│                              │
│    │      98年4月21日刑鑑字第   │                              │
│    │      0000000000號 鑑驗書。 │                              │
├──┼──────────────┼───────────────┤
│二  │被告於偵查中之自白。        │1、坦承上開具殺傷力之槍枝係於 │
│    │                            │   97年10月間，在跳蚤市場購買 │
│    │                            │   之事實。                   │
│    │                            │2、坦承確有使用過上開具殺傷力 │
│    │                            │   之槍枝之事實。             │
├──┼──────────────┼───────────────┤
│三  │被害人乙○○於警詢及丙○○及│被告持上開槍枝試射，毀壞渠等住│
│    │丁○○於警詢及偵查中之指訴  │處之窗戶玻璃之事實。          │
└──┴──────────────┴───────────────┘
附錄論罪科刑法條
槍砲彈藥刀械管制條例第8條
未經許可，製造、販賣或運輸鋼筆槍、瓦斯槍、麻醉槍、獵槍、
空氣槍或第 4 條第 1 項第 1 款所定其他可發射金屬或子彈具
有殺傷力之各式槍砲者，處無期徒刑或 5 年以上有期徒刑，併
科新臺幣 1 千萬元以下罰金。
未經許可，轉讓、出租或出借前項所列槍枝者，處 5 年以上有
期徒刑，併科新臺幣 1 千萬元以下罰金。
意圖供自己或他人犯罪之用，而犯前二項之罪者，處無期徒刑或
 7 年以上有期徒刑，併科新臺幣 1 千萬元以下罰金。
未經許可，持有、寄藏或意圖販賣而陳列第 1 項所列槍枝者，
處 3 年以上10 年以下有期徒刑，併科新臺幣 700 萬元以下罰
金。
第 1 項至第 3 項之未遂犯罰之。

司法院資訊處製作；財團法人民間司法改革基金會備份。
